【裁判字號】    92,易,442
【裁判日期】    920828
【裁判案由】    違反勞動基準法
【裁判全文】
臺灣屏東地方法院刑事判決                          九十二年度易字第四四二號
    公  訴  人  臺灣屏東地方法院檢察署檢察官
    被      告  丙○○
右列被告因違反勞動基準法案件，經檢察官聲請簡易判決處刑（九十一年度偵字第二
四一二號），本院屏東簡易庭審酌後，認不宜以簡易判決處刑，移由本院刑事庭改依
通常程序審理，本院判決如左：
    主  文
丙○○無罪。
    理  由
一、公訴意旨略以：被告丙○○為設於屏東縣屏東市○○里○○○路九號「泰興油脂
    工業」股份有限公司之負責人（已於民國九十一年一月十七日向經濟部申請登記
    ，並於同年月二十二日登記，原負責人王逢昌已於九十年十月二十三日死亡，並
    經本署以九十年度偵字第六七五一號不起訴處分確定），該公司於八十年七月一
    日起停止營業，停業期間仍雇用員工乙○○擔任臨時警衛，並聘僱員工丁○○擔
    任會計工作，每月薪資均各為新台幣（下同）三萬元。該公司自八十九年十二月
    起至九十年四月止，仍積欠乙○○部分薪資共十三萬五千元，積欠丁○○部分薪
    資共五萬五千元。雙方協調後，被告丙○○於九十一年十月二十六日召開董事會
    ，雖同意給付乙○○、丁○○二人公司所積欠薪資，惟仍未依勞動基準法第十七
    條規定給付二人勞工資遣費。先後經屏東縣政府召開勞資爭議協調會議及雙方多
    次協調均無結果，乙○○、丁○○二人勞工權益因而受有損害，因認被告丙○○
    涉有違反勞動基準法第十七條之規定，應依同法七十八條論處之罪嫌等語。
二、按犯罪事實應依證據認定之，無證據不得推定其犯罪事實；又不能證明被告犯罪
    者，應諭知無罪之判決，刑事訴訟法第一百五十四條、第三百零一條第一項分別
    定有明文。又犯罪事實之認定，應憑真實之證據，倘證據是否真實尚欠明確，自
    難以擬制推測之方法，為其判斷之基礎；而認定犯罪事實之證據係指足以認定被
    告確有犯罪行為之積極證據而言，該項證據自須適合於被告犯罪事實之認定，始
    得採為斷罪資料，最高法院著有五十三年臺上字第六五六號、二十九年上字第三
    一０五判例可參。且刑事訴訟上證明之資料，無論其為直接或間接證據，均須達
    於通常一般之人均不致有所懷疑，而得確信其為真實之程度，始得據為有罪之認
    定，若其關於被告是否犯罪之證明未能達此程度，而有合理懷疑之存在，致使無
    從形成有罪之確信，根據「罪證有疑，利於被告」之證據法則，即不得遽為不利
    被告之認定，亦有最高法院七十六年臺上字第四九八六號判例可稽。其以情況證
    據（即間接證據）斷罪時，尤須基於該證據在直接關係上所可證明之他項情況事
    實，本乎推理作用足以確證被告有罪，方為合法，不得徒憑主觀上之推想，將一
    般經驗上有利被告之其他合理情況逕予排除，此觀諸最高法院三十二年上字第六
    七號判例自明。
三、公訴人認被告丙○○涉有違反勞動基準法不發給勞工資遣費規定之罪嫌，無非係
    以被害人林邱山、丁○○之指述，屏東縣政府勞資爭議協調會議紀錄，泰興油脂
    工業股份有限公司董事、監察人名單，變更登記表，林邱山之各類所得扣繳暨免
    扣繳憑單等為其論據。惟訊被告丙○○則堅詞否認有何前揭犯行，並辯稱：林邱
    山、丁○○二人離職時，伊當時還不是公司負責人，且公司的業務並未移交予伊
    等語。經查：
  (一)按雇主依勞動基準法第十六條終止勞動契約者，應依勞動基準法第十七條規定發
    給勞工資遣費，是其發給勞工資遣費，應僅限於雇主，而所謂雇主，依勞動基準
    法第二條第二款規定，係指僱用勞工之事業主、事業經營之負責人或代表事業主
    處理有關勞工事務之人；又代表事業主處理有關勞工事務之人，應係指可以代表
    事業主並為事業主處理計算有決定勞工事務權限之人，例如事業主指定可以全權
    處理之人，臺灣高等法院八十六年上易字第二００四號判決可資參照。
  (二)被害人林邱山、丁○○於本院庭訊時指稱：「是九十年四、五月份開始沒有再去
    那裡工作，當時的負責人為王逢昌，當時的財務是王逢昌管理」等語（見本院卷
    第一一一頁），又證人甲○○於本院審理時結證稱：「被告接任泰興油脂工業股
    份有限公司負責人之後，該公司的業務和財務資產實際上是否由被告管理，我不
    清楚，公司印鑑在我那裡，原來的負責人無辦理移交」等語（見本院卷一二六頁
    、第一二七頁），互酌觀之，被告雖為泰興油脂工業股份有限公司之負責人，惟
    該公司之業務及勞工事務，均未辦理移交，被告就泰興油脂工業股份有限公司之
    業務及財務當無實質掌控之權。被告辯稱：林邱山、丁○○二人離職時，伊當時
    還不是公司負責人，且公司的業務並未移交予伊等語，堪認可採。揆之前揭判決
    意旨，被告至今對於泰興油脂工業股份有限公司之業務、財務既無法實質掌控，
    自無法動支該公司之資金及財產以給付本件資遣費，尚難僅以未給付被告林邱山
    、丁○○二人勞工資遣費即逕予認定被告有拒絕給付之故意。
  (三)公訴人所指之屏東縣政府勞資爭議協調會議紀錄、泰興油脂工業股份有限公司董
    事、監察人名單、變更登記表、林邱山之各類所得扣繳暨免扣繳憑單，及被害人
    林邱山、丁○○之指述等，僅係證明被告為該公司名義上之負責人及該公司積欠
    被害人林邱山、丁○○二人資遣費之情，實不足憑此遽採為被告不利之認定。綜
    此，被告所為核與違反勞動基準法第十七條之規定，應依同法七十八條論處之不
    發給勞工資遣費規定罪之構成要件尚屬有間。
四、綜上所述，公訴意旨認被告丙○○涉有違反勞動基準法不發給勞工資遣費規定之
    罪嫌，尚有未足。此外，復查無其他積極證據足資肯認被告有何公訴人所指之犯
    行，揆諸前開說明，自不得遽為不利被告事實之認定，不能證明被告犯罪，應為
    被告無罪判決之諭知。
據上論斷，應依刑事訴訟法第三百零一條第一項，判決如主文。
本案經檢察官郭俊男到庭執行職務
中      華      民      國      九十二      年      八    月    二十八  日
                                      臺灣屏東地方法院刑事第三庭
                                          審判長法  官  蔡國卿
                                                法  官  洪乙心
                                                法  官  李淑惠
右正本證明與原本無異。
如不服本判決應於收受本判決送達後十日內向本院提出上訴書狀，其未敘述上訴理由
者，並得於提起上訴後十日內向本院補提理由書狀（均須按他造當事人之人數附繕本
 ）「切勿逕送上級法院」
                                          書記官   魏慧夷
中      華      民      國      九十二      年      八    月    二十八  日


司法院資訊處製作；財團法人民間司法改革基金會備份。
